【裁判字號】    96,易,3738
【裁判日期】    970423
【裁判案由】    違反保護令罪等
【裁判全文】
臺灣高雄地方法院刑事判決              96年度易字第3738號
公  訴  人  臺灣高雄地方法院檢察署檢察官
被      告  甲○○
上列被告因違反保護令罪等案件，經檢察官提起公訴（96年度偵
字第29073 號），本院判決如下：
    主  文
甲○○違反法院依家庭暴力防治法第十四條第一項所為禁止實施
家庭暴力行為及禁止直接為騷擾行為之民事通常保護令裁定，處
拘役伍拾伍日，如易科罰金，以新臺幣壹仟元折算壹日，扣案之
鐵條壹支沒收。
    事  實
一、甲○○與乙○○係夫妻，2 人為家庭暴力防治法第3 條第1
    款規定之家庭成員。甲○○因曾對乙○○有家庭暴力之行為
    ，經本院於民國95年10月26日以95年度家護字第1327號民事
    核發保護令，令不得對乙○○實施身體或精神之不法侵害，
    不得直接或間接對乙○○為騷擾之聯絡行為，保護令之有效
    期間為1 年。詎甲○○於收受知悉上開通常保護令後，猶不
    知悔改，竟基於違反保護令及恐嚇之犯意，於96年10月9 日
    19時許，持其所有之鐵條1 支，前往乙○○之工作地點即設
    於高雄市○鎮區○○路157 號「三姐妹餐廳」尋找乙○○，
    以此方式對乙○○為騷擾行為，另於同日某時許，接續在外
    利用公共電話撥打至「三姐妹餐廳」向乙○○恫稱：「不會
    放過乙○○，要乙○○死，叫乙○○回家交代遺言」等語，
    致使乙○○心生畏懼，對其為精神上不法侵害，致生危害於
    其生命、身體之安全，而違反上開保護令之裁定，嗣經乙○
    ○報警，經警據報前往處理，當場扣得甲○○所有之上開鐵
    條1 支。
二、案經乙○○訴由高雄市政府警察局前鎮分局報告臺灣高雄地
    方法院檢察署檢察官偵查起訴。
    理  由
一、上揭犯罪事實，業據被告於本院審理時坦承不諱，核與證人
    即告訴人乙○○於警詢、偵查中指訴情節，及目擊證人陳靜
    憫於偵查中結證之內容均屬相符，並有本院95年度家護字第
    1327號民事通常保護令、高雄市政府警察局前鎮分局處理家
    庭暴力與兒少保護案件調查紀錄、扣押物品目錄表各1 份在
    卷可稽，暨鐵條1 支扣案可資佐證，足認被告自白與事實相
    符。從而，本件事證明確，被告犯行堪以認定。公訴意旨雖
    認被告除前開行為外，尚有在告訴人工作之地點，以討客兄
    及幹你娘（台語）等言語辱罵告訴人，以此方式對告訴人為
    騷擾行為，惟查被告業曾於96年9 月30日20時許，在同一地
    點，因以「討客兄」及「幹你娘」（台語）等語辱罵告訴人
    ，遭本院以97年度簡字第762 號判決判處拘役50日確定在案
    ，此有本院該案判決影本1 份附卷可參，對照告訴人於偵查
    中指訴稱：被告於96年10月初至伊工作之地點罵伊，說伊有
    外遇，罵伊幹等語（見偵查卷第21頁），可見告訴人所指被
    告前開辱罵之行為，究係發生於96年9 月30日或96年10 月9
    日，容有可疑之處，參以目擊證人陳靜憫於偵查中結證稱：
    伊記得有1 次被告手持鐵條過來，也是要找告訴人，當時被
    告走到餐廳門口，手上持鐵條看著告訴人，至於被告有無罵
    告訴人伊不清楚等語（見偵查卷第34頁），復查無其他積極
    證據足資證明被告於前揭時地確有公訴意旨所指此部分騷擾
    之行為，本院自難逕予採認，附此敘明。
二、按家庭成員間實施身體或精神上不法侵害之行為，即屬「家
    庭暴力」；又任何打擾、警告、嘲弄或辱罵他人之言語、動
    作或製造使人心生畏怖情境之行為，即屬「騷擾」，家庭暴
    力防治法第2 條第1 款、第3 款分別定有明文。本件被告持
    鐵條至告訴人之工作場所及打電話與告訴人聯絡，並以前揭
    言語恐嚇告訴人等行為，即構成家庭暴力防治法所稱精神上
    不法侵害，而屬該法第2 條第2 款之家庭暴力罪。本件被告
    收受上開保護令後，仍對告訴人為上開行為，違反本院依家
    庭暴力防治法第14條第1 項第1 款、第2 款所定之禁止實施
    家庭暴力行為及直接對聲請人為騷擾行為之裁定已明；次按
    刑法第305 條「以加害生命、身體、自由、名譽、財產之事
    ，恐嚇他人致生危害於安全」，所謂「致生危害於安全」係
    指因行為人之恐嚇行為使被害人內心產生恐懼而言，而被害
    人是否感到恐懼，則應綜合被害人之主觀認知，與行為人所
    傳達之恐嚇訊息內容、社會上一般人接獲該訊息會產生之心
    理感受等客觀情況加以衡量。衡諸本件被告所使用詞句諸如
    「不會放過乙○○，要乙○○死，叫乙○○回家交代遺言」
    等將加害於他人之生命、身體安全之字句，依一般社會常情
    ，在客觀上顯已足使人心生畏懼，故核被告所為，係犯家庭
    暴力防治法第61條第1 款、第2 款之違反保護令罪、刑法第
    305 條之恐嚇罪。被告於同日先後為前揭2 次違反保護令之
    舉動，係於密切接近之時間、地點實施，侵害同一法益，各
    行為之獨立性極為薄弱，難以強行分開，應視為數個舉動之
    接續施行，合為包括之一行為予以評價，屬接續犯。又被告
    以一行為觸犯上開恐嚇罪嫌及違反保護令罪嫌，為想像競合
    犯，應依刑法第55條之規定從一重論以違反保護令罪處斷。
    又按通常保護令係依家庭暴力防治法第14條之規定所為之裁
    定，雖有違反上開保護令依同法第61條第1 款至第5 款數款
    應處罰之裁定情形，仍應認係一個違反保護令罪，併予敘明
    。
三、爰審酌被告曾對告訴人多次施以傷害、辱罵行為，經本院核
    發95年度家護字第1327號民事通常保護令在案，又因屢次違
    反該保護令遭本院判處罪刑在案，此已敘明如前，竟猶不知
    悔改，漠視上開保護令，率爾對告訴人施以本件家庭暴力行
    為，使其因此不堪其擾而提起本件告訴，行為實有非當，本
    非可輕恕，又尚未與告訴人達成和解，惟念及被告於犯後已
    坦承犯行，知所悔悟，又被告尚未曾有因犯罪而經法院宣告
    有期徒刑以上之刑之前科紀錄，此有臺灣高等法院被告前案
    紀錄表1 份在卷可考，素行尚可，兼衡其犯罪之動機、手段
    及對告訴人所造成損害之程度等一切情狀，量處如主文所示
    之刑，並斟酌被告所犯情節及教育程度係高中畢業、並無職
    業等情（見警卷詢問筆錄受詢問人欄），諭知如主文所示易
    科罰金之折算標準，以資懲儆。末以，扣案之鐵條1 支，係
    被告所有，供本件犯罪所用之物，業據被告於本院審理中供
    陳在卷，爰依刑法第38條第1 項第2 款之規定，併予宣告沒
    收。
據上論斷，應依刑事訴訟法第299 條第1 項前段，家庭暴力防治
法第61條第1 款、第2 款，刑法第11條前段、第305 條、第55條
、第41條第1 項前段、第38條第1 項第2 款，刑法施行法第1 條
之1，判決如主文。
本案經檢察官丙○○到庭執行職務。
中    華    民    國    97    年    4     月    23    日
                  刑事第四庭  審判長法  官  陳  箐
                                    法  官  王參和
                                    法  官  鄭凱文
以上正本證明與原本無異。
如不服本判決應於收受本判決後10日內向本院提出上訴書狀，並
應敘述具體理由，如未敘述上訴理由者，應於上訴期間屆滿後20
日內補提理由書狀於本院（均須按他造當事人之人數附繕本）「
切勿逕送上級法院」。
中    華    民    國    97    年    4     月    24    日
                                    書記官  蕭家玲
附錄本判決論罪科刑之法條
家庭暴力防治法第61條
違反法院依第14條第1 項、第16條第3 項所為之下列裁定者，為
本法所稱違反保護令罪，處3 年以下有期徒刑、拘役或科或併科
新臺幣十萬元以下罰金：
一、禁止實施家庭暴力。
二、禁止騷擾、接觸、跟蹤、通話、通信或其他非必要之聯絡行
    為。
三、遷出住居所。
四、遠離住居所、工作場所、學校或其他特定場所。
五、完成加害人處遇計畫。
刑法第305條
（恐嚇危害安全罪）
以加害生命、身體、自由、名譽、財產之事，恐嚇他人致生危害
於安全者，處2 年以下有期徒刑、拘役或3 百元以下罰金。


司法院資訊處製作；財團法人民間司法改革基金會備份。
